臺灣苗栗地方法院刑事判決
109年度交訴字第85號
公  訴  人  臺灣苗栗地方檢察署檢察官
被      告  鄒明來


選任辯護人  李添興律師
被      告  李彧  


上列被告因過失致死等案件，經檢察官提起公訴（109年度調偵
字第390號），本院判決如下：
    主  文
鄒明來犯過失致人於死罪，處有期徒刑伍月，如易科罰金，以新
臺幣壹仟元折算壹日。緩刑貳年。
李彧犯過失致人於死罪，處有期徒刑壹年。
    犯罪事實
一、鄒明來於民國109年5月14日上午9時46分許，駕駛車牌號碼0
    00-0000號營業貨運曳引車（附掛營業半拖車56-FY號，下稱
    本案甲車），自苗栗縣三義鄉縣道000號17公里處旁甲騰企
    業有限公司（下稱甲騰公司）砂石場出入口行駛進入道路時
    ，應注意起駛前應注意前後左右有無障礙或車輛，並應讓行
    進中之車輛優先通行，而依當時天候晴、日間自然光線、柏
    油路面乾燥、無缺陷、無障礙物、視距良好等，並無不能注
    意之情事，疏未注意上開情況，即貿然自上開砂石場駛入道
    路並左轉；李彧則於上開時間，駕駛車牌號碼000-00號自用
    曳引車（附掛自用半拖車21-9A號，下稱本案乙車），沿苗
    栗縣三義鄉縣道000號由東往西方向行駛，應注意半聯結車
    裝載之總聯結重量，不得超過曳引車及半拖車核定之總聯結
    重量，且行車速度，應依速限標誌或標線之規定，又汽車行
    駛時，駕駛人應注意車前狀況，並隨時採取必要之安全措施
    ，而依當時天候晴、日間自然光線、柏油路面乾燥、無缺陷
    、無障礙物、視距良好等，並無不能注意之情事，疏未注意
    ，超載重量約40,320公斤之砂石，並以時速約100公里之車
    速超速行駛，亦未注意車前狀況，適陳格鋒駕駛車牌號碼00
    -0000號自用小客車搭載郭珠麗，沿苗栗縣三義鄉縣道000號
    同向車道行駛，行至上開砂石場前路口時，因見鄒明來駕駛
    本案甲車自上開砂石場駛出而減速煞車，李彧駕駛本案乙車
    超速行駛至上開路口，見狀煞停閃避不及，致本案乙車自後
    方追撞上開自用小客車，再向前推撞本案甲車，至對向車道
    道路旁始停止，郭珠麗因而受有頭皮開放性傷口、雙側肋骨
    骨折等頭胸部創傷之傷害，於109年5月14日上午11時45分許
    ，經緊急送往光田醫療社團法人光田綜合醫院（下稱光田醫
    院）急診救治前，已因前揭傷害造成顱內出血及胸腔內出血
    而死亡（到院前心肺功能停止；OHCA）；陳格鋒因而受有低
    血溶性休克、脊椎頸、胸、腰椎多處骨折、胸椎第九節壓迫
    性骨折、腰椎椎間盤突出併神經壓迫、胸肺挫傷、骨盆複雜
    性骨折在左薦腸骨關節、右腸骨及左上下恥骨等處骨折、後
    腹腔血腫、右股骨頭部骨折併右髖關節脫位、左股骨轉子間
    骨折脫位、腹鈍挫傷併肝挫傷出血、多處複雜性撕裂傷：雙
    側頭皮、左顏面、左膝、陰莖龜頭等處、全身多處擦傷、甲
    狀腺功能低下、心悸、右肱骨遠端骨骨折之傷害。鄒明來、
    李彧於事故發生後即停留在現場，並於未經有偵查犯罪職權
    之機關或公務員發覺前，主動向據報到場處理之苗栗縣警察
    局苗栗分局鯉魚派出所警員表明其為肇事者及肇事經過。
二、案經陳彥彰、陳育珊、陳格鋒訴由苗栗縣警察局苗栗分局報
    告暨臺灣苗栗地方檢察署檢察官自動檢舉偵查起訴。
    理  由
壹、程序部分
一、按被告以外之人於審判外之陳述，雖不符刑事訴訟法第159
    條之1至第159條之4之規定，而經當事人於審判程序同意作
    為證據，法院審酌該言詞陳述或書面陳述作成時之情況，認
    為適當者，亦得為證據；當事人、代理人或辯護人於法院調
    查證據時，知有刑事訴訟法第159條第1項不得為證據之情形
    ，而未於言詞辯論終結前聲明異議者，視為有前項之同意，
    刑事訴訟法第159條之5定有明文。立法意旨在於傳聞證據未
    經當事人之反對詰問予以核實，原則上先予排除。惟若當事
    人已放棄反對詰問權，於審判程序中表明同意該等傳聞證據
    可作為證據；或於言詞辯論終結前未聲明異議，基於尊重當
    事人對傳聞證據之處分權，及證據資料愈豐富，愈有助於真
    實發見之理念，且強化言詞辯論主義，使訴訟程序得以順暢
    進行，上開傳聞證據亦均具有證據能力。查檢察官、被告鄒
    明來及其辯護人、被告李彧對於本判決以下所引用被告以外
    之人於審判外之陳述，於本院準備程序及審理中均表示同意
    作為證據（見本院卷第63至64、241至242頁），且迄至言詞
    辯論終結前均未聲明異議，本院審酌上開證據資料作成時之
    情況，尚無違法不當或證明力明顯過低之瑕疵，認為以之作
    為證據應屬適當，依刑事訴訟法第159條之5規定，認前揭證
    據資料均有證據能力。
二、至於本判決以下所引用之非供述證據，與本案待證事實均具
    有關連性，亦無證據證明係實施刑事訴訟程序之公務員因違
    背法定程序或以不法方式所取得，依刑事訴訟法第158條之4
    之反面解釋，當有證據能力，復經本院審理時，提示並告以
    要旨，使當事人充分表示意見，自得為證據使用。
貳、實體部分
一、認定犯罪事實所憑之證據及理由
　㈠上揭犯罪事實，業據被告2人於警詢、偵訊、本院準備程序及
    審理中均坦承不諱（見相954卷第13至19、21至25、151至15
    9頁，偵4159卷第55至56頁，本院卷第62、251至252頁），
    核與證人即告訴人陳育珊於警詢時之證述，證人即告訴人陳
    格鋒於偵訊及本院審理中之證述情節大致相符（見相954卷
    第29至31頁，偵4159卷第49至50頁，本院卷第243至246頁）
    ，並有苗栗縣苗栗分局鯉魚派出所處理相驗案件初步調查報
    告暨報驗書、光田醫院行政相驗及法醫參考病歷摘要、苗栗
    縣政府消防局消防機關救護紀錄、本案乙車行車紀錄紙、甲
    騰企業有限公司砂石銷貨過磅單、道路交通事故現場圖、道
    路交通事故調查報告表㈠、㈡、相驗筆錄、臺灣臺中地方檢察
    署相驗屍體證明書、檢驗報告書、苗栗縣警察局苗栗分局刑
    案現場勘察紀錄表及其附件、勘察採證同意書、交通部公路
    總局新竹區監理所竹苗區車輛行車事故鑑定會鑑定意見書各
    1份、苗栗縣警察局舉發違反道路交通管理事件通知單、苗
    栗縣警察局苗栗分局鯉魚派出所道路交通事故肇事人自首情
    形紀錄表各2份、光田醫院診斷證明書3份、車輛詳細資料報
    表4份、現場、蒐證及救護照片101張、相驗照片14張、甲騰
    公司砂石場監視器錄影畫面擷圖8張、行車紀錄器錄影畫面
    翻拍照片4張、監視器及行車紀錄器錄影畫面光碟2份在卷可
    稽（見相954卷第3、11、39至41、43、49至61、69至139、1
    47、161至163、167至175、181至183、185、187至211、213
    至214、289至295頁，偵4159卷第27至31、45、51、53頁）
    。
　㈡復按行車前應注意之事項，依下列規定：七、起駛前應顯示
    方向燈，注意前後左右有無障礙或車輛行人，並應讓行進中
    之車輛行人優先通行；又聯結車輛之裝載，應依下列規定：
    一、半聯結車裝載之總聯結重量，不得超過曳引車及半拖車
    核定之總聯結重量；行車速度，依速限標誌或標線之規定；
    汽車行駛時，駕駛人應注意車前狀況及兩車並行之間隔，並
    隨時採取必要之安全措施，道路交通安全規則第81條第1款
    、第89條第1項第7款、第93條第1項前段、第94條第3項前段
    分別定有明文。經查，本件交通事故發生地點為苗栗縣三義
    鄉縣道000號17公里處旁甲騰公司砂石場前路口，同路段行
    車速限為時速60公里，有道路交通事故現場圖、道路交通事
    故調查報告表㈠、現場照片、監視器及行車紀錄器錄影畫面
    光碟內車牌號碼000-00號曳引車行車紀錄器錄影畫面存卷可
    憑，則被告鄒明來在上開砂石場前路口行駛進入道路時，自
    應注意起駛前應注意前後左右有無障礙或車輛，並應讓行進
    中之車輛優先通行；被告李彧則應注意半聯結車裝載之總聯
    結重量，不得超過曳引車及半拖車核定之總聯結重量；行車
    速度，應依速限標誌或標線之規定；汽車行駛時，駕駛人應
    注意車前狀況，並隨時採取必要之安全措施，而依卷附道路
    交通事故調查報告表㈠及現場照片等件所示，當時天候晴、
    日間自然光線、柏油路面乾燥、無缺陷、無障礙物、視距良
    好等狀況，客觀上並無不能注意之情事，被告2人卻疏未注
    意上開狀況，被告鄒明來未讓車道上行進中之車輛優先通行
    ，貿然自上開砂石場駛入道路並左轉，被告李彧超載重量約
    40,320公斤之砂石，並以時速約100公里之車速超速行駛，
    亦未注意車前狀況，即貿然行至上開砂石場前路口，致告訴
    人陳格峰駕駛上開自用小客車搭載被害人郭珠麗，因見被告
    鄒明來駕駛本案甲車自上開砂石場駛出而減速煞車，被告李
    彧見狀煞停閃避不及，所駕駛之本案乙車自後方追撞上開自
    用小客車，並將上開自用小客車向前推撞本案甲車，至對向
    車道道路旁始停止，堪認被告2人分別就本件交通事故之發
    生，確有過失甚明。且本件經交通部公路總局新竹區監理所
    竹苗區車輛行車事故鑑定會鑑定意見認：「一、李彧未繫安
    全帶駕駛自用半聯結車，超載且超速行駛，又未充分注意車
    前狀況致追撞前方減速之車輛，為肇事主因。二、鄒明來駕
    駛營業半聯結車，自路外駛入左轉彎，未讓車道上行進中之
    車輛先行，影響行車安全，為肇事次因。三、陳格鋒駕駛自
    用小客車，遇前方路外大型車輛駛入橫切車道而減速，被後
    方駛至之車輛追撞致推撞前方橫切車道之大型車，無肇事因
    素。四、兩部不詳車號待右轉聯結車，無肇事因素。但占用
    機車道停放有違規定。」（見偵4159卷第27至31頁），亦同
    上認定。而被告鄒明來、李彧因上開過失行為，致郭珠麗因
    而受有前揭傷害，到院前心肺功能停止（OHCA），經送醫救
    治前，已因前揭傷害造成顱內出血及胸腔內出血而死亡；陳
    格鋒因而受有前揭傷勢，亦有前揭光田醫院行政相驗及法醫
    參考病歷摘要、同院出具之診斷證明書、臺灣臺中地方檢察
    署相驗屍體證明書、檢驗報告書等件存卷足稽，是被告2人
    之過失行為與郭珠麗死亡結果及陳格鋒所受傷害結果間，具
    有相當因果關係，至為灼然。
　㈢綜上所述，本件事證已臻明確，被告2人犯行洵堪認定，均應
    依法論科。
二、論罪科刑
　㈠核被告鄒明來、李彧所為，均係犯刑法第276條之過失致人於
    死罪、同法第284條前段之過失傷害罪。被告2人以一過失行
    為同時侵害郭珠麗之生命法益、陳格鋒之身體法益，係以一
    行為同時觸犯前揭過失致人於死罪及過失傷害罪2罪名，為
    想像競合犯，均應依刑法第55條之規定，從一重處斷，論以
    一過失致人於死罪。
　㈡自首減輕其刑之適用：
　　又被告2人於本件交通事故發生後，於未經有偵查犯罪職權
    之機關或公務員發覺前，即停留在現場，並主動向據報到場
    處理之苗栗縣警察局苗栗分局鯉魚派出所警員，當場承認其
    為肇事人等情，有苗栗縣警察局苗栗分局鯉魚派出所道路交
    通事故肇事人自首情形紀錄表2份存卷可查（見相954卷第69
    頁，偵4159卷第45頁），堪認被告2人不逃避而接受裁判之
    行為，合於自首之要件，均應依刑法第62條前段之規定，減
    輕其刑。
　㈢量刑部分：
　⒈爰以行為人之責任為基礎，審酌被告鄒明來駕駛本案甲車，
    疏未注意道路交通安全規則，貿然自上開砂石場駛入道路並
    左轉，肇致本件交通事故發生，致陳格鋒受有前揭傷害及郭
    珠麗受有前揭傷害不治死亡之結果，對於被害人之遺族造成
    難以彌補之傷痛，所為誠值非難，惟念及被告鄒明來犯後始
    終坦承犯行之態度，並考量被告鄒明來雖迄未與告訴人等達
    成和解或賠償其損害，然事後已取得告訴人陳彥彰、陳格鋒
    一定程度之諒解，告訴人陳彥彰、陳格鋒於本院審理中表示
    ：已感受到被告鄒明來之誠意，同意給予被告鄒明來緩刑之
    機會等語（見本院卷第254至255頁），復參諸本件交通事故
    之肇事原因、被告鄒明來之過失程度，兼衡被告鄒明來於本
    院審理中自陳所受教育程度為國中畢業，現無業，與家中配
    偶同住（見本院卷第253頁）等一切情狀，量處如主文第1項
    所示之刑，併諭知易科罰金之折算標準。
　⒉復以行為人之責任為基礎，審酌被告李彧駕駛本案乙車，疏
    未注意道路交通安全規則，超載並超速行駛，亦未注意車前
    狀況，貿然行至上開砂石場前路口，肇致本件交通事故發生
    ，致陳格鋒受有前揭傷害及郭珠麗受有前揭傷害不治死亡之
    結果，對於被害人之遺族造成難以彌補之傷痛，所為誠值非
    難，惟念及被告李彧犯後始終坦承犯行之態度，並考量被告
    李彧迄未取得告訴人等之諒解且與其達成和解；復參諸本件
    交通事故之肇事原因、被告李彧之過失程度，兼衡被告李彧
    於本院審理中自陳所受教育程度為高職畢業，目前從事砂石
    車代班工作，月薪約新臺幣3至5萬元，尚須照顧在護理之家
    之父親（見本院卷第253頁）等一切情狀，量處如主文第2項
    所示之刑。
　㈣緩刑部分（被告鄒明來）：
　　按行為經法院評價為不法之犯罪行為，且為刑罰科處之宣告
    後，究應否加以執行，乃刑罰如何實現之問題。依現代刑法
    之觀念，在刑罰制裁之實現上，宜採取多元而有彈性之因應
    方式，除經斟酌再三，認確無教化之可能，應予隔離之外，
    對於有教化、改善可能者，其刑罰執行與否，則應視刑罰對
    於行為人之作用而定。倘認有以監禁或治療謀求改善之必要
    ，固須依其應受威嚇與矯治之程度，而分別施以不同之改善
    措施（入監服刑或在矯治機關接受治療）；反之，如認行為
    人對於社會規範之認知並無重大偏離，行為控制能力亦無異
    常，僅因偶發、初犯或過失犯罪，刑罰對其效用不大，祗須
    為刑罰宣示之警示作用，即為已足，此時即非不得緩其刑之
    執行，並藉違反緩刑規定將入監執行之心理強制作用，謀求
    行為人自發性之改善更新。而行為人是否有改善之可能性或
    執行之必要性，固係由法院為綜合之審酌考量，並就審酌考
    量所得而為預測性之判斷，但當有客觀情狀顯示預測有誤時
    ，亦非全無補救之道，法院仍得在一定之條件下，撤銷緩刑
    （刑法第75條、第75條之1參照），使行為人執行其應執行
    之刑，以符正義。由是觀之，法院是否宣告緩刑，有其自由
    裁量之職權，而基於尊重法院裁量之專屬性，對其裁量宜採
    取較低之審查密度，祗須行為人符合刑法第74條第1項所定
    之條件，法院即得宣告緩刑，與行為人犯罪態樣、犯罪情節
    是否重大，是否坦認犯行並賠償損失，並無絕對必然之關聯
    性（最高法院102年度台上字第4161號、107年度台上字第98
    6號判決意旨參照）。末查，被告鄒明來未曾因故意犯罪受
    有期徒刑以上刑之宣告，有臺灣高等法院被告前案紀錄表在
    卷可憑，考量被告鄒明來於犯後始終坦承犯行，足見其頗具
    悔意，於本院審理中與告訴人等試行調解，雖未能與告訴人
    等達成和解或賠償其損害，然已取得告訴人陳彥彰、陳格鋒
    一定程度之諒解，業如前述，復參諸告訴人等對於本案之意
    見，告訴人陳彥彰、陳格鋒於本院審理中表示同意給予被告
    鄒明來緩刑之機會等語（見本院卷第255頁），堪認本件被
    告鄒明來過失致人於死犯行係因一時失慮，致罹刑章，經此
    偵審程序及上開罪刑宣告，當已知所警惕，信無再犯之虞，
    是本院認被告所宣告之刑以暫不執行為適當，依刑法第74條
    第1項第1款之規定，宣告緩刑2年，以啟自新。
據上論斷，應依刑事訴訟法第299條第1項前段，刑法第276條、
第284條前段、第55條、第62條前段、第41條第1項前段、第74條
第1項第1款，刑法施行法第1條之1第1項，判決如主文。
本案經檢察官鄭葆琳、呂宜臻提起公訴，檢察官蕭慶賢到庭執行
職務。
中　　華　　民　　國　　110 　年　　10　　月　　26　　日
　　　　　　　　　刑事第一庭　審判長法　官　陳茂榮
　　　　　　　　　　　　　　　　　　法　官　柳章峰
　　　　　　　　　　　　　　　　　　法　官　高御庭
以上正本證明與原本無異。
如不服本判決應於收受送達後20日內向本院提出上訴書狀，並應
敘述具體理由；其未敘述上訴理由者，應於上訴期間屆滿後20日
內向本院補提理由書（均須按他造當事人之人數附繕本）「切勿
逕送上級法院」。
中　　華　　民　　國　　110 　年　　10　　月　　26　　日
　　　　　　　　　　　　　　　　　　書記官　林怡芳
附錄本案論罪科刑法條全文：
中華民國刑法第276條
（過失致死罪）
因過失致人於死者，處5年以下有期徒刑、拘役或50萬元以下罰
金。
中華民國刑法第284條
（過失傷害罪）
因過失傷害人者，處1年以下有期徒刑、拘役或10萬元以下罰金
；致重傷者，處3年以下有期徒刑、拘役或30萬元以下罰金。